臺灣高等法院刑事裁定
109年度毒抗字第326號
抗  告  人
即  被  告  江柏諭


上列抗告人即被告因違反毒品危害防制條例案件，不服臺灣臺北
地方法院109年度毒聲字第282號中華民國109年11月23日裁定（
聲請案號：臺灣臺北地方檢察署109年度毒偵字第3377號、109年
度聲觀字第276號），提起抗告，本院裁定如下：
    主  文
抗告駁回。                                             
    理  由
一、原裁定意旨略以：抗告人即被告甲○○基於施用第二級毒品甲
    基安非他命、大麻之犯意，於民國109年10月19日為警採尿
    時回溯26小時內之某時，在其新北市○○區○○街00巷00號住處
    內，以將大麻、甲基安非他命置入玻璃球吸食器內加熱燒烤
    ，吸食所產生煙霧之方式，施用甲基安非他命、大麻各1次
    之事實，業據其於警詢、偵訊中坦承不諱，並有臺北市政府
    警察局偵辦毒品案件尿液檢體委驗單、臺灣尖端先進生技醫
    藥股份有限公司出具之濫用藥物檢驗報告（檢體編號：1318
    08號）、交通部民用航空局航空醫務中心109年11月3日航藥
    鑑字第0000000、0000000號毒品鑑定書在卷可查，是抗告人
    施用第二級毒品犯行，洵堪認定。又抗告人前曾於95年間因
    施用毒品案件，經原審法院以95年度毒聲字第345號裁定送
    觀察、勒戒後，因認無繼續施用毒品之傾向，於95年8月10
    日釋放出所，嗣於95、97、99、101、103、107至109年間多
    次再因違反毒品危害防制條例之犯行經法院判決有罪確定等
    情，有本院被告前案紀錄表附卷可稽，是抗告人於上開觀察
    、勒戒執行完畢釋放後，3年後再犯上開毒品危害防制條例
    第10條之罪，依法應再次令其入勒戒處所施以觀察、勒戒。
    則檢察官聲請裁定將抗告人送勒戒處所觀察、勒戒，難認有
    濫用其裁量權之情事，經核尚無不合，應予准許。爰依毒品
    危害防制條例第20條第1項、第3項及觀察勒戒處分執行條例
    第3條第1項之規定，聲請裁定將抗告人送勒戒處所觀察、勒
    戒等語。
二、抗告意旨略以：檢察官固有裁量採行「緩起訴之戒癮治療」
    或「聲請法院裁准觀察、勒戒」之權限，但應斟酌個案具體
    情節及抗告人之意見，為合義務性裁量，而抗告人當可合理
    期待檢察官於行使該裁量權限時，就其有利及不利之一切情
    狀，善盡調查義務，若檢察官裁量前未審酌，即逕自聲請觀
    察、勒戒，難謂有合義務性之裁量，而得為司法審查之對象
    。本案檢察官固以抗告人驗尿結果，聲請裁定命被告行觀察
    、勒戒，惟抗告人並無毒品戒癮治療實施辦法及完成治療認
    定標準第2條第2項各款所列不適合為附命完成戒癮治療之緩
    起訴處分之情事；且檢察官於收受抗告人尿液檢驗報告後，
    未曾傳喚抗告人就應聲請觀察、勒戒或給予緩起訴處分等事
    ，表達願接受緩起訴之戒癮治療及配合驗尿等事項，檢察官
    即逕向法院聲請命被告觀察、勒戒，已難認合於正當法律程
    序。又前開聲請書未敘明抗告人不適宜採取附命完成戒癮治
    療之緩起訴處分之理由，足認檢察官未實質參酌法定要件及
    抗告人意見後為裁量。檢察官就抗告人應採取何種毒癮治療
    方式，既有未審酌本案具體情節為合義務性裁量之瑕疵，其
    聲請於法尚有未合，應予駁回，是原裁定即應撤銷，並應於
    抗告中先停止該裁定之執行云云。
三、按犯毒品危害防制條例第10條之罪者，檢察官應聲請法院裁
    定，或少年法院（地方法院少年法庭）應先裁定，令被告或
    少年入勒戒處所觀察、勒戒，其期間不得逾2月。依前項規
    定為觀察、勒戒或強制戒治執行完畢釋放後，3年後再犯第1
    0條之罪者，適用前2項之規定，毒品危害防制條例第20條第
    1項、第3項分別定有明文。　　
四、經查：
  ㈠抗告人基於施用第二級毒品甲基安非他命、大麻之犯意，於
    前揭時間、地點，施用甲基安非他命、大麻各1次，嗣為警
    採集其尿液送驗結果，呈安非他命、甲基安非他命、大麻代
    謝物陽性反應等情，業據其於警詢、偵訊中坦承不諱，並有
    臺北市政府警察局偵辦毒品案件尿液檢體委驗單、臺灣尖端
    先進生技醫藥股份有限公司出具之濫用藥物檢驗報告（檢體
    編號：131808號）在卷可稽，是抗告人施用第二級毒品犯行
    ，首堪認定。又抗告人前因施用毒品案件，經原審法院裁定
    送觀察、勒戒後，因認無繼續施用毒品之傾向，於95年8月1
    0日觀察、勒戒執行完畢釋放出所，其後雖有再因施用毒品
    案件，多次經法院判處罪刑確定及執行完畢之紀錄，但迄今
    均無再受觀察、勒戒或強制戒治之情形，有本院被告前案紀
    錄表附卷可稽。是抗告人距其最近一次觀察、勒戒執行完畢
    釋放即95年8月10日，已逾3年，核屬毒品危害防制條例條例
    第20條第3項所規定之「3年後再犯」，檢察官因而依該項規
    定，向原審法院聲請裁定令抗告人入勒戒處所施以觀察、勒
    戒，於法自無不合。　　
　㈡抗告人復以前揭情詞，辯稱其並無毒品戒癮治療實施辦法及
    完成治療認定標準第2條第2項各款所列不適合為附命完成戒
    癮治療之緩起訴處分之情事，而檢察官於收受抗告人尿液檢
    驗報告後，未給予抗告人表達願接受緩起訴之戒癮治療之機
    會，即逕向法院聲請命被告觀察、勒戒，且未於聲請書敘明
    抗告人不宜採取附命完成戒癮治療之緩起訴處分之理由，檢
    察官之聲請於法未合，應予駁回，原裁定應予撤銷云云。惟
    查：
　⒈毒品危害防制條例第24條第1項，採行「觀察、勒戒」與「附
    命完成戒癮治療之緩起訴」並行之雙軌模式，並無「附命完
    成戒癮治療之緩起訴」應優先於「觀察、勒戒」的強制規定
    。而檢察官對施用毒品之被告，究應採行附命完成戒癮治療
    之緩起訴處分，或向法院聲請觀察、勒戒之處遇措施，要屬
    檢察官之裁量職權，非法院所得介入或審酌，倘檢察官係聲
    請法院裁定觀察、勒戒，法院就其聲請，除檢察官有違法或
    濫用其裁量權之情事外，僅得依法裁定被告令入勒戒處所執
    行觀察、勒戒，以查其是否仍有施用毒品傾向，尚無自由斟
    酌以其他方式替代之權。本件檢察官經裁量結果既認本案應
    向法院聲請觀察、勒戒，且其聲請復查無認定事實有誤、違
    背法令或有明顯重大瑕疵之處，其聲請即屬有據，要無由法
    院斟酌以其他方式替代之餘地。　
　⒉觀諸現行毒品危害防制條例及觀察勒戒處分執行條例，並無
    課以檢察官於聲請觀察、勒戒前，應訊問被告是否同意觀察
    、勒戒之規定，檢察官亦無於聲請書中應說明不命被告接受
    戒癮治療理由之義務。又檢察官適用刑事訴訟法第253條之1
    第1項及第253條之2對被告為緩起訴處分時，另應「參酌刑
    法第57條所列事項及公共利益之維護」，並「認以緩起訴為
    適當」者，始得為之，似可認檢察官應以向法院聲請觀察、
    勒戒為原則，於例外符合上揭緩起訴處分之要件時，始得另
    為附命完成戒癮治療之緩起訴處分。而檢察官是否適用上開
    規定對被告為緩起訴處分，自得本於上開規定及立法目的，
    妥為斟酌、裁量，始予決定。其裁量之結果，如認適於對被
    告為緩起訴處分者，固須於緩起訴處分中說明其判斷之依據
    ，惟其如認為應向法院聲請觀察、勒戒者，此時因係適用原
    則而非例外，自無需贅餘交代不適於為緩起訴處分之理由。
    本件檢察官於109年10月20日偵查中訊問抗告人：「施用第
    二級毒品罪嫌，是否承認？」，抗告人答：「我承認」，檢
    察官再問：「補充？」，抗告人答：「請給我一次機會」等
    語（見109年度毒偵字第3377號卷第104、105頁），顯見檢
    察官亦已有給予抗告人陳述意見之機會，揆諸前揭說明，檢
    察官經裁量結果既認本案應向法院聲請觀察、勒戒為宜，自
    無須於聲請書說明本案不適於為附命完成戒癮治療之緩起訴
    處分之理由，且縱未再通知抗告人到庭陳述意見，依前開說
    明，仍難謂違反正當法律程序。
　㈢至抗告人另以抗告尚未裁定確定前，為免承擔不可回復之損
    害，有於抗告中先停止執行原裁定之必要云云。然原裁定業
    經原審於109年12月8日以109年度聲字第2511號裁定停止執
    行在案，自無再裁定停止執行之必要，抗告意旨此節所指，
    顯有誤會。
五、綜上所述，原審以抗告人確有施用第二級毒品之犯行，因而
    裁定令抗告人入勒戒處所觀察、勒戒，核其認事用法，並無
    違誤或不當。抗告人猶執前詞提起抗告，為無理由，應予駁
    回。　　　
據上論斷，應依刑事訴訟法第412條，裁定如主文。
中　　華　　民　　國　　109 　年　　12　　月　　30　　日
　　　　　　　　　刑事第十五庭  審判長法　官  林怡秀
　　　　　　　　　　　　　　　　　    法　官  古瑞君
　　　　　　　　　　　　　　　　　    法　官  陳信旗
以上正本證明與原本無異。
不得再抗告。
                                      書記官  董佳貞
中　　華　　民　　國　　109 　年　　12　　月　　30　　日